【裁判字號】    97,訴,553
【裁判日期】    970528
【裁判案由】    殺人未遂等
【裁判全文】
臺灣臺中地方法院刑事判決               97年度訴字第553號
公  訴  人  臺灣臺中地方法院檢察署檢察官
被      告  辰○○
選任辯護人  林開福律師
            黃秀惠律師
            張庭禎律師
被      告  寅○○
            申○○
上  一  人
選任辯護人  朱坤棋律師
上列被告等因殺人未遂等案件，經檢察官提起公訴（96年度偵字
第28623號），本院判決如下：
    主    文
辰○○未經許可，寄藏手槍，累犯，處有期徒刑陸年，併科罰金
新臺幣拾伍萬元，罰金如易服勞役，以新臺幣壹仟元折算壹日
，扣案之如附表所示之物沒收；又共同意圖為自己不法之所有，
以恐嚇使人將本人之物交付未遂，累犯，處有期徒刑貳年，扣案
之如附表編號一所示之物及乳膠手套貳雙沒收；又共同攜帶兇器
竊盜，累犯，處有期徒刑捌月，扣案之Ｔ型扳手壹支沒收；又共
同攜帶兇器竊盜，累犯，處有期徒刑捌月，扣案之Ｔ型扳手壹支
沒收；又殺人未遂，累犯，處有期徒刑柒年，扣案之如附表所示
之物沒收。應執行有期徒刑拾陸年，併科罰金新臺幣拾伍萬元
，罰金如易服勞役，以新臺幣壹仟元折算壹日，扣案之如附表所
示之物、乳膠手套貳雙及Ｔ型扳手壹支，均沒收。
寅○○共同意圖為自己不法之所有，以恐嚇使人將本人之物交付
未遂，累犯，處有期徒刑壹年肆月，扣案之如附表編號一所示之
物及乳膠手套貳雙沒收；又共同攜帶兇器竊盜，累犯，處有期徒
刑捌月，扣案之Ｔ型扳手壹支沒收。應執行有期徒刑壹年拾月，
扣案之如附表編號一所示之物、乳膠手套貳雙及Ｔ型扳手壹支，
均沒收。
申○○共同意圖為自己不法之所有，以恐嚇使人將本人之物交付
未遂，累犯，處有期徒刑壹年貳月，扣案之如附表編號一所示之
物及乳膠手套貳雙沒收；又共同攜帶兇器竊盜，累犯，處有期徒
刑捌月，扣案之Ｔ型扳手壹支沒收；又共同攜帶兇器竊盜，累犯
，處有期徒刑捌月，扣案之Ｔ型扳手壹支沒收；又對於公務員依
法執行職務時，施強暴，累犯，處有期徒刑陸月。應執行有期徒
刑貳年拾月，扣案之如附表編號一所示之物、乳膠手套貳雙及Ｔ
型扳手壹支，均沒收。
    犯罪事實
一、辰○○前因違反槍砲彈藥刀械管制條例、毒品危害防制條例
    、偽造文書等案件，經法院分別判處有期徒刑1年、1年、10
    月、3月確定，入監執行後，於民國95年6月13日獲准假釋出
    監，至96年4月20日假釋期滿，未經撤銷假釋，以已執行論
    。寅○○前因違反毒品危害防制條例案件，經法院分別判處
    有期徒刑10月、10月確定，入監執行後於92年8月7日獲准假
    釋出監，嗣經撤銷假釋，於93年9月15日執行完畢；又於93
    年間再違反毒品危害防制條例案件，經法院判處有期徒刑1
    年確定，於94年11月18日執行完畢；復於95年間因違反毒品
    危害防制條例案件，經法院判處有期徒刑1年確定，於96 年
    4月6日執行完畢。申○○前於88年間因公共危險案件，經法
    院判處有期徒刑7月，並宣告緩刑3年確定，然於緩刑期間另
    因竊盜案件，經法院判處有期徒刑6月確定，上開緩刑因而
    撤銷，再於91年間因竊盜案件，經法院判處有期徒刑7月確
    定，因上開3案件入監執行後，於92年9月22日獲准假釋出監
    ，至93年1月12日假釋期滿，未經撤銷假釋，以已執行論。
二、辰○○明知真實年籍姓名不詳自稱「楊宗憲」之人所持有之
    中國製NORINCO廠NP22型、口徑9mm制式半自動手槍1支（含
    彈匣2個，槍枝管制編號0000000000號）及直徑9mm之子彈39
    顆（起訴書誤為30顆），均屬槍砲彈藥刀械管制條例所管制
    之槍枝與彈藥，非經中央主管機關許可，不得非法持有、受
    寄藏匿，仍於89年間，在臺中市○○路與文心路口，受「楊
    宗憲」之託，而受寄上開具殺傷力之手槍1支、子彈39顆，
    將之藏匿。
三、辰○○於臺中市金錢豹酒店擔任圍事期間，得知酒客丁○○
    家境富裕，竟於96年12月23日下午9時，在臺中縣太平市○○○○街31號寅○○住處，與寅○○、申○○共同基於意圖
    為自己不法所有之犯意聯絡，謀議對丁○○恐嚇取財，由申
    ○○負責準備交通工具，辰○○負責開槍恐嚇，並由辰○○
    、寅○○打電話恐嚇。其3人達成協議後，辰○○、申○○
    共同基於意圖為自己不法所有之犯意聯絡，於96年12月24日
    （起訴書誤載為14日）凌晨3時許，在臺中巿東區○○路○段
    37巷6之1號前，由辰○○在旁把風，而申○○持其所有之客
    觀上足供作兇器使用之T型扳手1支，竊取戌○○所駕駛之車
    牌號碼RK－5729號自用小客車（登記名義人為陳素分），供
    犯案使用。得手後，申○○隨即駕駛該車搭載辰○○前往臺
    中巿西屯區○○路39之5號丁○○住處，申○○在車上把風
    ，再由辰○○持上開槍、彈，朝丁○○所有停放在住處停車
    場內之車牌碼號1688－UB號休旅車，開槍射擊9發子彈（毀
    損部分未據告訴），旋於同日（即24日）凌晨5時48分許，
    以設在臺中巿東區○○路126號之公用電話，撥打丁○○所
    持用之門號0000000000號行動電話，恫稱：「剛才的事是我
    們做的，你先準備2000萬元（指新臺幣，下同），改天我再
    打電話給你」等語，以此方式恐嚇丁○○交付財物，致使丁○○心生畏懼。辰○○、寅○○為順利取得不法所得，又於
    同年月25日中午12時43分許、同日中午12時59分許，在嘉義
    巿以不詳之公用電話，撥打丁○○之上開行動電話，接續恫
    稱：「我是昨天開槍的人，最近你生活不錯，我們最近不怎
    麼好過，拿個2000萬元給兄弟」、「以我們對你的了解，儘
    快籌錢，否則準備3付棺材給你們躺」等語，恐嚇丁○○交
    付財物，雙方於電話中就付款金額一番討價還價後，辰○○
    、寅○○同意將金額降至800萬元。迨於同年月26日，辰○○、寅○○又以設在臺中巿之公用電話，撥打丁○○之上開
    行動電話，向丁○○恐嚇索款，然丁○○表明無法一時籌足
    ，辰○○、寅○○為儘快取得，因此同意將金額降為600萬
    元。至同日（即26日）下午9時許，辰○○分別通知申○○
    、寅○○前往臺中縣太平巿之某活動中心集合，準備前往取
    款，寅○○為避免打電話時留下指紋，又購買3雙乳膠手套
    ，以供辰○○等3人戴用（僅扣得2雙，另1雙已為申○○丟
    棄），其3人另共同基於意圖為自己不法所有之犯意聯絡，
    責由申○○持其所有之上開客觀上可供作兇器使用之T型扳
    手1支，竊取酉○○所有停放在臺中巿東區○○○街67號前
    之車牌號碼MO－5935號自用小客車，作為取款交通工具，得
    手後，申○○在駕駛該車搭載辰○○、寅○○前往取款途中
    ，不斷以設於臺中市○○路、西屯路、青海路、何厝街等地
    之公用電話指示丁○○變更交款地點，歷經變換東海大學大
    門口、臺中巿台中港路與文心路口、文心路「阿水茶坊」等
    付款地點後，最後指示在臺中巿四川路與何厝街口之「統一
    超商」交款。迄翌日（即27日）凌晨零時50分許，申○○駕
    駛該車搭載辰○○、寅○○到達現場，見丁○○手提袋子站
    於路旁，寅○○即示意丁○○交款。此時，丁○○乃喊稱「
    就是他們」，埋伏在現場之員警趨前逮捕，申○○等人見狀
    ，立即駕車沿臺中市○○街由四川路往台中港路方向逃逸，
    臺中市警察局第六分局協和派出所所長壬○○見狀，即以其
    私人所駕駛之車牌號碼C6－8262號自用小客車擋住申○○駕
    駛之車輛前方（起訴書誤為後方，另有2台偵防車則擋住申
    ○○駕駛之車輛後方，起訴書誤為前方），申○○為逃逸，
    竟單獨基於妨害公務之犯意，駕車衝撞依法執行職務之壬○○所駕駛車牌號碼C6－8262號自用小客車，致使該自小客車
    前保險桿、車燈等處損壞（毀損部分未據告訴），然為壬○○所駕駛車牌號碼C6－8262號自用小客車擋住去路而未能逃
    逸，申○○遂立即倒車，員警未○○旋即持槍下車，站立於
    申○○所駕駛之上揭車輛前後，同時大聲喝令「警察、下車
    」，辰○○眼見遭警圍捕，竟仍頑強抵抗，另單獨基於殺人
    及妨害公務之犯意，明知持槍向人體射擊，足以致人於死，
    竟持上開手槍，向站立在前方依法執行職務之未○○射擊，
    幸子彈僅由未○○之前胸掠過，而未受傷，四周參與圍捕員
    警見狀，隨即拔槍回擊，而辰○○一時驚嚇，乃漫無目標持
    續射擊至原填裝於上揭手槍彈匣內之子彈全數用罄（共計射
    擊12顆子彈），後因申○○、辰○○、寅○○身受槍傷，方
    為警逮捕，而未取得恐嚇之款項，並扣得上開制式手槍（含
    彈匣2個）1支、未擊發之子彈18顆、寅○○所有之乳膠手套
    2雙及申○○所有用以竊車之T型扳手1支。
四、案經臺中巿警察局第六分局報告臺灣臺中地方法院檢察署檢
    察官偵查起訴。
    理    由
壹、證據能力：
一、按被告以外之人於審判外之陳述，除法律規定外，不得作為
    證據，刑事訴訟法第159條第1項定有明文。查被告之辯護人
    對證人丁○○警詢陳述之證據能力，有所爭執（見本院卷
    第148頁），且公訴人未證明該等警詢筆錄具有較可信或特
    別可信之情況，是依上開規定，證人丁○○之警詢中陳述，
    就證明構成犯罪之事實，無證據能力。
二、再按被告以外之人於偵查中向檢察官所為陳述，除顯有不可
    信之情況者外，得為證據，同法第159條之1第2項定有明文
    。偵查中對被告以外之人（包括證人、鑑定人、告訴人、被
    害人及共同被告等）所為之偵查筆錄，或被告以外之人向檢
    察官所提之書面陳述，性質上均屬傳聞證據。惟現階段刑事
    訴訟法規定檢察官代表國家偵查犯罪、實施公訴，依法其有
    訊問被告之權，而實務運作時，檢察官偵查中向被告以外之
    人所取得之陳述，原則上均能遵守法律規定，不致違法取供
    ，其可信度極高，職是，被告以外之人前於偵查中之陳述，
    除反對該項供述得具有證據能力之一方，已釋明「顯有不可
    信之情況」之理由外，即具證據能力。本件證人壬○○、丙○○、丑○○於偵查中所為之證述，已經具結，被告、辯護
    人亦未釋明上開供述有顯不可信之情形，依上說明，其偵查
    中之證言，均具有證據能力，辯護人辯稱壬○○等3人偵查
    中之證述無證據能力，尚無足採。
三、按被告以外之人於審判外之言詞或書面陳述，除法律有規定
    者外，不得作為證據，刑事訴訟法第159條第1項固定有明文
    。惟被告以外之人於審判外之陳述，雖不符同法第159條之1
    至之4規定，而經當事人於審判程序同意作為證據，法院審
    酌該言詞陳述或書面陳述作成時之情況，認為適當者，亦得
    為證據。又當事人、代理人或辯護人於法院調查證據時，知
    有第159條第1項不得為證據之情形，而未於言詞辯論終結前
    聲明異議者，視為有前項之同意，此據同法第159條之5規定
    甚明。本件證人戌○○、酉○○於警詢時之陳述、卷附之職
    務報告、臺中市警察局第六分局現場勘察報告、臺中市警察
    局車輛協尋電腦輸入單、車籍查詢基本資料輸入單、贓物認
    領保管單、臺中市警察局車輛尋獲電腦輸入單、現場圖、內
    政部刑事警察局97年3月4日刑鑑字第0970031409號函等，均
    屬被告以外之人於審判外之陳述，然被告、辯護人已陳明就
    此證據能力無意見，且本院認為以之作為本案之證據核屬適
    當，是依刑事訴訟法第159條之5第1項之規定，自得為證據
    。
四、卷附之內政部警政署刑事警察局96年12月25日刑鑑字第0960
    184542號鑑定書、97年1月14日刑鑑字第0960192783號鑑定
    書、97年1月25日刑鑑字第0960184540號鑑定書，均係被告
    以外之人於審判外之書面陳述，依刑事訴訟法第159條第1項
    之規定，屬於傳聞證據，惟於立法理由明確說明，該條所謂
    「除法律有規定者」外，尚包括同法第159條之1至159條之5
    及第206條等規定，是上開鑑定書，係刑事訴訟法第159條第
    1項所指例外規定，有證據能力。
五、按傳聞法則乃對於被告以外之人於審判外之言詞或書面陳述
    而為之規範。本案卷附之現場及車輛勘察照片，乃以科學、
    機械之方式，對於車輛狀況所為忠實且正確之紀錄，通聯紀
    錄，則係利用機械性列印之紀錄，性質上均非供述證據，無
    刑事訴訟法第159條第1項規定傳聞法則之適用，與本案待證
    事實具有自然之關聯性，且無證據證明係公務員違法取得之
    物，依法自得作為證據。
貳、得心證之理由及證據：
一、訊之被告寅○○對於上開犯罪事實坦承不諱；被告辰○○固
    坦承受寄藏匿槍彈、恐嚇取財未遂、加重竊盜等事實，然矢
    口否認有殺人未遂、妨害公務等犯行；被告申○○亦坦承恐
    嚇取財未遂、加重竊盜等事實，然否認有妨害公務之犯行。
    被告辰○○辯稱：當時警察已經開很多槍，伊為了要脫逃製
    造混亂，所以才開槍，但是沒有對著人開槍云云；被告申○○辯稱：當時伊已經在行駛中，派出所所長的車子突然把伊
    的車子堵住，伊煞車不及所以撞到，後來伊車子後退撞到電
    線桿，所長的車子又往前撞伊，所以第2次是所長車子撞伊
    的車子云云。
二、本院查：
  (一)被告辰○○違反槍砲彈藥刀械管制條例部分：
    被告辰○○於89年間，在臺中市○○路與文心路口，受「楊
    宗憲」之託，而受寄藏匿扣案之中國製NORINCO廠NP22型、
    口徑9mm制式半自動手槍1支（含彈匣2個）及直徑9MM之子彈
    39 顆等事實，除據被告辰○○坦承在卷外（見本院卷第
    145 頁），並有扣案之上開手槍1支、子彈18顆可資佐證，
    而扣案之上開槍、彈經送鑑定後認：送鑑手槍1支（槍枝管
    制編號0000000000），認係口徑9mm制式半自動手槍，為中
    國製NORINCO廠NP22型，槍號已遭變造為000000000，經檢視
    ，研判槍號為0000000，槍管內具6條右旋來復線，擊發功能
    正常，可供擊發同口徑制式子彈使用，認具殺傷力；送鑑子
    彈18 顆，其中12顆認均係非制式子彈，由已變形之口徑9mm
    制式彈殼組合9.0±0.5mm金屬彈頭而成，採樣4顆試射，可
    擊發，認具殺傷力，其中6顆認均係口徑9mm制式子彈，採樣
    3顆試射，可擊發，認具殺傷力，有內政部警政署刑事警察
    局96年12月25日刑鑑字第0960184542號鑑定書在卷可稽（見
    本院卷第32至36頁）。又在臺中巿西屯區○○路39之5號
    丁○○住處前查獲之彈殼9顆、彈頭3顆，經送鑑結果認彈殼
    9顆均係已擊發之9mm制式彈殼，1顆彈頭為已擊發撞擊變形
    之口徑9mm制式銅包衣彈頭，其上具6條右旋來復線，另2 顆
    彈頭認係彈頭銅包衣碎片，則有內政部警政署刑事警察局97
    年1月14日刑鑑字第0960192783號鑑定書在卷可稽（見本院
    卷第58至64頁），而遭槍擊之停放在上開住處旁丁○○駕
    駛之車牌號碼1688－UB號休旅車，發現8處彈孔，亦有臺中
    市警察局第六分局現場勘察報告足憑（見本院卷第42至57
    頁），故被告辰○○開槍射擊之子彈既足以打穿該自小客車
    車體造成彈孔，自足認具有殺傷力。另在臺中巿何厝街圍捕
    現場之車牌號碼MO－5935號自小客車查獲之彈殼12發，經送
    驗結果認均係已擊發之9mm制式彈殼，復有內政部警政署刑
    事警察局97年1月25日刑鑑字第0960184540號鑑定書在卷可
    稽（見本院卷第37至40頁），被告辰○○此次射擊所使用
    之子彈既均為「楊宗憲」所同時交付，而其所寄藏之上開已
    擊發及未射擊之子彈均具殺傷力，詳如前述，且此12顆彈殼
    經送驗結果亦同屬9mm制式彈殼，是自足認被告所寄藏之39
    顆子彈係同一性質之子彈，故此12顆子彈亦具有殺傷力，即
    堪認定。準此，足認被告辰○○此部分之自白與事實相符，
    應堪採信。是被告辰○○寄藏手槍、子彈之犯行，堪以認定
    。
  (二)被告辰○○、寅○○、申○○所犯恐嚇取財未遂、加重竊盜
    部分：
    被告辰○○、申○○共同攜帶兇器竊取車牌號碼RK－5729號
    自用小客車，被告辰○○、寅○○、申○○共同攜帶兇器竊
    取車牌號碼MO－5935號自小客車，及被告辰○○、寅○○、
    申○○共同恐嚇取財未遂等事實，除據被告辰○○、寅○○
    、申○○坦承在卷外（見本院卷第144至145頁），核與證
    人即被害人戌○○、酉○○於警詢中（見警卷第27至31頁）
    證述失竊情節、證人即被害人丁○○於本院審理時（見本院
    卷第68至69頁）證述遭恐嚇取財情節相符，並有臺中市警
    察局車輛協尋電腦輸入單、車籍查詢基本資料輸入單、贓物
    認領保管單、臺中市警察局車輛尋獲電腦輸入單（見警卷第
    58、60至62頁）、臺中市警察局第六分局現場勘察報告（見
    本院卷第42至57頁）各1份附卷可稽。而被告辰○○持其
    所寄藏之槍、彈射擊丁○○駕駛之車牌號碼1688－UB號自小
    客車，以恐嚇丁○○後，為警所採得之彈頭1顆、彈殼9顆，
    經鑑定結果，彈頭來復線特徵痕及9顆彈殼之彈底特徵痕均
    與上開扣案之手槍相符，認係由該手槍所擊發，亦有內政部
    刑事警察局97年3月4日刑鑑字第0970031409號函在卷足憑（
    見本院卷第338頁）。又被告辰○○等人利用公用電話撥
    打丁○○持用之門號0000000000號行動電話，而後員警為偵
    辦本案而將上開行動電話門號轉接至門號0000000000號行動
    電話等情，復據證人丁○○、壬○○於本院審理時證述甚詳
    （見本院卷第69頁背面、72頁），且有本院電話紀錄表、
    通聯紀錄及公用電話及位置表各1份附卷足稽（見本院卷
    第108至119頁）。均與被告辰○○等3人供述相符，足認被
    告辰○○等3人此部分之自白與事實相符，應堪採信。故被
    告辰○○等3人恐嚇取財未遂、加重竊盜等犯行，亦堪認定
    。
  (三)被告申○○所犯妨害公務、被告辰○○所犯殺人未遂、妨害
    公務部分：
    1.於96年12月27日凌晨零時50分許，被告申○○駕駛竊得之
      車牌號碼MO－5935號自小客車搭載辰○○、寅○○到達臺
      中市○○街，見丁○○手提袋子站於路旁，被告寅○○即
      示意丁○○交款。此時，丁○○乃喊稱「就是他們」，埋
      伏在現場之員警趨前逮捕，申○○等人見狀，立即駕車沿
      臺中市○○街由四川路往台中港路方向逃逸，臺中市警察
      局第六分局協和派出所所長壬○○見狀，即以其私人所駕
      駛之車牌號碼C6－8262號自用小客車擋住申○○駕駛之車
      輛前方（起訴書誤為後方，另有2台偵防車則擋住申○○
      駕駛之車輛後方，起訴書誤為前方），申○○駕車衝撞壬○○所駕駛車牌號碼C6－8262號自用小客車，致使該自小
      客車前保險桿、車燈等處損壞，然為壬○○所駕駛車牌號
      碼C6－8262號自用小客車擋住去路而未能逃逸等情，業據
      證人即派出所所長壬○○於偵查中證述在卷（見偵卷第28
      頁），復於本院審理時證稱：「嫌犯的車子是從四川路往
      何厝街方向過來，我知道該處有叉路，我就繞到由中港路
      左轉進入何厝街，我就看到嫌疑犯的車子，因為無線電已
      經有人在通報前面這輛車子就是歹徒的車輛，我就擋住該
      車的去路，兩車距離大約一公尺，歹徒當時車子是緩緩前
      進，看到我的車子擋住，沒有停下來而且還加速開過來，
      正面撞我車頭，撞到之後歹徒就倒車再往前開，又再撞到
      我車子1次，所以共撞我車子2次。再來被告車子又往後退
      ，結果車子卡在便利商店旁的柱子。」、「被告車子第1
      次撞擊我是以該車左前保險桿撞擊我車子的右前保險桿，
      第2次撞擊是該車的右前保險桿撞到我右前保險桿。」等
      語（見本院卷第71頁）；證人即參與圍捕之員警丑○○
      亦證稱：「…我們就集結往他們那邊靠近，我們先用車子
      圍捕擋住被告的去路，辰○○的車子就撞到所長開的車子
      ，當時辰○○的車子由何厝街往中港路的方向行駛，所長
      壬○○的車子是由中港路左轉進入何厝街，歹徒車子右前
      方保險桿撞到所長壬○○車子的左前方，…」等語（見本
      院卷第298頁），互核情節大致一致。並有臺中市警察
      局第六分局97年2月18日中分六警偵字第0970004844號函
      附之職務報告、宏安汽車有限公司修車物料及修理明細單
      及車牌號碼MO－5935號自小客車照片足稽（見本院卷第
      127至132頁）。再徵之上開車牌號碼MO－5939號自小客車
      照片，該車左、右前方保險桿均有擦撞痕跡，亦與證人壬○○、丑○○證述情節相符，是證人壬○○、丑○○2人
      之證述與事證相符，應堪採信。而被告申○○除駕車衝撞
      派出所所長壬○○所駕駛之自小客車外，並未駕車衝撞阻
      擋在後另2部偵防車，亦經證人即在該2部偵防車旁之員警
      午○○、乙○○、巳○○、丙○○等人於本院審理時證述
      甚詳（見本院卷第304、306頁、本院卷第70頁背面）
      ，故公訴人認被告申○○駕車衝撞另2部偵防車云云，容
      有誤會。
    2.又被告辰○○等3人於上開時、地取款，為員警圍捕時，
      被告辰○○持上開手槍，向站立在前方之員警未○○射擊
      子彈1發，幸子彈僅由未○○之前胸掠過，而未受傷等情
      ，業據證人未○○於本院審理時證稱：「我有在現場，我
      是騎機車到現場，案發時我機車已經停在路邊，我在便利
      商店裡面監控，被害人喊「就是他們」（台語）我聽到我
      就衝出去，當時我就在被告車子右後方，被告往何厝街往
      中港路方向要逃逸，但陳所長的車子從中港路往何厝街開
      進來，被告車子加速逃逸時撞到所長的車子……後來我就
      跑到便利商店的右側的何厝街上，這時候被告已經將車頭
      調往四川路的方向，但仍有約45度的面向何厝街，這時候
      坐在右後方的歹徒打開車窗一半，當時我距離歹徒約五步
      遠，歹徒就開槍，子彈的火花從我胸前掠過，當時我是側
      面面對歹徒，…」、「（歹徒開槍時，手及槍有無伸出車
      外？）沒有，是在車內朝著我開槍，我有看到槍管的正面
      。」等語（見本院卷第300、301頁），並經與證人未○○處於同一側方向之派出所所長壬○○證稱：「…我看到
      後座一個歹徒對外開一槍，我看到時右後座的窗戶是搖下
      來，歹徒就朝我的方向開槍，當時副所長（即未○○）是
      站著在我的車子左前方，子彈就是朝副所長方向飛出去…
      」等語（見本院卷第71頁背面），互核一致，應堪採信
      。再按殺人與傷害之區別，應以有無殺意為斷，即在加害
      人下手加害時有無死亡之預見，而被害人受傷處所是否致
      命部位，及傷痕之多寡，輕重如何，亦可供認定有無殺意
      之參考（最高法院18年上字第1309號、20年上字第718號
      判例意旨參照），查制式手槍殺傷力甚強，係極為危險之
      兇器，朝人身體射擊極易取人性命，此為一般人客觀上所
      明知，被告辰○○係成年人，非無社會閱歷者，且寄藏之
      槍彈達約7年之久，此當為其所明知，竟不顧後果，見遭
      圍捕，即主動先朝員警未○○射擊，且係向未○○胸部之
      身體要害近距離射擊，是被告辰○○有持槍殺人之故意，
      洵堪認定。
    3.被告辰○○、申○○雖另辯稱：伊以為圍捕之人是兄弟，
      不知道是警察云云。惟查被告於臺中市金錢豹酒店擔任圍
      事期間，得知酒客丁○○家境富裕、出手闊綽，經常出入
      酒店，且剛出售土地，手上資金應很充足，始與被告申○○謀議對丁○○恐嚇取財等情，業據被告辰○○於本院羈
      押訊問時自白在卷（見本院聲羈卷第10頁），足認被告辰
      ○○、申○○等人對丁○○之身分背景應已探知甚詳。如
      丁○○係幫派份子或地方黑道角頭，被告辰○○、申○○
      既非幫派份子或亡命之徒，衡情豈敢鋌而走險向丁○○恐
      嚇取財？又被告辰○○等人恐嚇取財期間，均以竊得之上
      開自小客車為交通工具，並不斷變換公用電話地點及付款
      地點，且為免留下指紋，尚以衣服遮住公用電話聽筒或以
      戴手套方式撥打公用電話等情，亦據被告辰○○、寅○○
      自白甚詳（見本院卷第145頁），徵之其恐嚇取財之方
      法，顯係避免司法警察機關之查緝。如丁○○係幫派份子
      或地方黑道角頭，丁○○豈有司法警察機關之偵辦能力，
      被告辰○○、申○○又何必大費周章，採取上開方式對丁○○恐嚇取財？再圍捕之員警未○○配戴警察識別證，身
      穿防彈衣，防彈衣前書寫警察2字，雖於防彈衣外罩夾克
      ，但夾克拉鍊拉開；員警蘇珀沅、甲○○、戊○○、庚○○身穿防彈衣穿在便衣外面，防彈衣前面有寫警察兩個字
      ；員警己○○、午○○身穿防彈衣，雖於防彈衣外罩夾克
      ，但夾克拉鍊拉開；員警丙○○身穿白色防彈衣於便衣外
      面；派出所所長壬○○身穿防彈衣，雖於防彈衣外罩夾克
      ，但夾克拉鍊拉開一半；員警陳俊雄身穿防彈衣，雖於防
      彈衣外罩夾克，但夾克拉鍊拉開一半等情，業據員警未○○、蘇珀沅、甲○○、戊○○、庚○○、己○○、午○○
      、丙○○、壬○○、陳俊雄等人於本院審理時證述甚詳（
      見本院卷第300頁背面、301頁背面、303頁、304頁背面
      、305頁、本院卷第70頁、72頁、90頁），是依員警之
      穿著，一般人均足以辨識其為司法警察，被告申○○猶開
      車衝撞，被告辰○○則開槍射擊員警未○○，顯係意圖脫
      免逮捕，被告辰○○、申○○所辯顯係卸責之詞，實不足
      採，其妨害公務之犯行，足堪認定。
    4.末查，證人之證述有部分前後不符，或相互間有所歧異時
      ，究竟何者為可採，法院仍得本其自由心證予以斟酌，非
      謂一有不符或矛盾，即應認其全部均為不可採信。又人類
      之記憶可因時間、身體健康情況或事件本身具複雜性等因
      素而有所改變或增加其難度，難期記憶內容歷久不衰。查
      證人丑○○雖亦證稱：「…被告的車子由四川路要往中港
      路逃逸，但陳所長的車子由中港路左轉進入四川路，擋住
      了被告的車子，當時被告車子加速逃逸，陳所長的車子也
      是突然轉進來，所以煞車不及就撞到…」等語（見本院卷
      第299頁），惟證人壬○○對如何阻擋申○○駕車逃逸
      ，已證述甚詳，而被告申○○前於警詢、偵查及本院訊問
      時均未供稱係因煞車不及而撞及壬○○所駕駛之自小客車
      ，且證人丑○○亦非駕駛之人，其自無從知悉駕駛者是否
      因煞車不及而撞擊，足認證人丑○○證述「所以煞車不及
      就撞到」一語，應為其個人推測之詞，自無足採。而被告
      申○○於本院最後審理期日始翻異供稱：伊煞車不及所以
      撞到云云（見本院卷第144頁背面），顯為卸責之詞，
      不足採信。至於證人丑○○證述衝撞部位、次數各節，雖
      與證人壬○○證述略有不符，惟此事與被告申○○是否有
      衝撞壬○○駕駛之自小客車無涉；且圍捕當時事發突然，
      一般人於此緊急狀況下，觀察衝撞部位、次數自難周全，
      細節雖稍有歧異，亦與常情相符，且其前後證述被告申○○駕車衝撞壬○○所駕駛之自小客車之重點則始終一致，
      揆之前揭說明，尚難以此遽認證人丑○○之證述為虛偽而
      不足採信，亦予敘明。再選任辯護人聲請調閱臺中市○○
      路與何厝街口之監視錄影紀錄，以證明槍戰當時之實況，
      然上開路口無任何監視錄影，有員警職務報告1份附卷可
      稽（見本院卷第336頁），併此敘明。
    5.綜上所述，被告辰○○、申○○所辯，顯係事後圖卸之詞
      ，委無可採。故被告申○○妨害公務、被告辰○○殺人未
      遂、妨害公務之犯行，事證亦臻明確，被告辰○○、申○○2人此部分之犯行均堪認定。
三、按槍砲彈藥刀械管制條例第4條所列之槍砲，依同條例第5條
    規定，非經中央主管機關許可，不得製造、販賣、運輸、轉
    讓、出租、出借、持有、寄藏或陳列。本件被告辰○○所寄
    藏之中國製NORINCO廠NP22型制式手槍1支、子彈39顆，乃分
    屬槍砲彈藥刀械管制條例第4條第1項第1款、第2款所稱之槍
    砲、子彈。又未經許可持有槍彈罪，其持有之繼續，為行為
    之繼續，至持有行為終了時，均論為一罪，不得割裂。若以
    之犯他罪，兩罪間關係如何，端視其開始持有原因為斷，如
    早已非法持有槍彈，其後另起意犯罪，均應以數罪併罰論處
    。再扣案之T型扳手1支，為金屬器械，尖端尖銳，足以傷害
    人之生命、身體，具有客觀上之危險性，可認定為兇器。復
    按刑法上恐嚇取財罪之「恐嚇」，固係指以危害通知他人，
    使該人主觀上生畏怖心之行為，然此危害之通知，並非僅限
    於「將來」，其於「現時」以危害相加者，亦應包括在內。
    因是，恐嚇之手段，並無限制，其以「言語」、「文字」為
    之者無論矣，即使出之以「強暴」、「脅迫」，倘被害人尚
    有相當之意思自由，而在社會一般通念上，猶未達於不能抗
    拒之程度者，仍屬本罪所謂「恐嚇」之範疇。至於危害通知
    之方法，亦無限制，無論明示之言語、文字、動作或暗示之
    危害行為，苟已足使對方理解其意義之所在，並足以影響其
    意思之決定與行動自由者均屬之（最高法院81年度台上字第
    867號裁判意旨參照）。本件被告辰○○等人以對無人在內
    之自小客車開槍，再打電話言語恐嚇之手段，恫嚇被害人丁○○交出財物，致使被害人心生畏怖，但其手段客觀上並未
    達使被害人不能抗拒之程度，應屬恐嚇取財行為。故核被告
    辰○○寄藏槍、彈所為，係犯槍砲彈藥刀械管制條例第7條
    第4項之未經許可寄藏手槍罪，及槍砲彈藥刀械管制條例第
    12條第4項未經許可寄藏子彈罪；被告辰○○、申○○攜帶
    兇器竊取車牌號碼RK－5729號自用小客車，及被告辰○○、
    寅○○、申○○攜帶兇器竊取車牌號碼MO－5935號自小客車
    所為，均係犯刑法第321條第1項第3款攜帶兇器竊盜罪；被
    告辰○○、寅○○、申○○對被害人丁○○恐嚇取財未遂所
    為，係犯刑法第346條第3項、第1項恐嚇取財未遂罪；被告
    申○○駕車衝撞執行公務之員警壬○○所為，係犯刑法第13
    5條第1項妨害公務罪；被告辰○○開槍射擊執行公務之員警
    未○○所為，係犯刑法第135條第1項妨害公務罪及刑法第27
    1條第2項、第1項殺人未遂罪。次按寄藏與持有，均係將物
    置於自己實力支配之下，僅寄藏必先有他人持有行為，而後
    始為之受寄代藏，故受寄人代為保管，其保管之本身，亦屬
    持有，不過此之持有係受寄之當然結果，槍砲彈藥刀械管制
    條例既就「持有」與「寄藏」為分別處罰之規定，則單純之
    「持有」，固不包括「寄藏」，惟「寄藏」之受人委託代為
    保管，其保管之本身所為之「持有」，既係「寄藏」之當然
    結果，法律上自宜僅就「寄藏」行為為包括之評價，不應另
    就「持有」予以論罪（最高法院74年台上字3400號判例意旨
    參照）。是被告辰○○寄藏手槍及子彈而持有該槍枝及子彈
    ，應為寄藏手槍及子彈之當然結果，不另論罪。被告辰○○
    以一個寄藏行為，同時寄藏手槍及子彈，係一行為觸犯數罪
    名，為想像競合犯，依刑法第55條規定，從一重之未經許可
    寄藏手槍罪處斷。公訴意旨漏未斟酌於此，而認被告辰○○
    所為係犯未經許可持有手槍罪、持有子彈罪，容有未合，惟
    寄藏槍彈與持有槍彈乃實質上一罪關係，且寄藏、持有槍彈
    分別規定於同一法條同一項內，故不生變更起訴法條之問題
    ，併予敘明。被告辰○○、申○○就竊取車牌號碼RK－5729
    號自用小客車之加重竊盜罪，被告辰○○、寅○○、申○○
    就竊取車牌號碼MO－5935號自小客車之加重竊盜罪、恐嚇取
    財未遂罪嫌間，有犯意聯絡及行為分擔，均為共同正犯。另
    被告辰○○所犯刑法第135條第1項妨害公務罪及刑法第271
    條第2項、第1項殺人未遂罪間，係一行為觸犯數罪名，為想
    像競合犯，依刑法第55條規定，從一重之殺人未遂罪處斷。
    此部分起訴書件所犯法條欄雖未引刑法第135條第1項，然於
    犯罪事實欄已論及被告辰○○開槍射擊執行公務員警未○○
    之犯罪事實，故此部分應屬漏列法條，並經公訴檢察官補正
    ，亦予敘明。被告辰○○等3人基於同一不法所有之意圖，
    多次恐嚇被害人丁○○，係以接續之行為持續侵害被害人之
    財產法益，為接續犯，僅為一罪。又被告辰○○、寅○○、
    申○○所犯上開各罪間，犯意有別，行為有異，均應分論併
    罰。再被告辰○○前因違反槍砲彈藥刀械管制條例、毒品危
    害防制條例等、偽造文書等案件，經法院分別判處有期徒刑
    1 年、1年、10月、3月確定，入監執行後，於95年6月13日
    獲准假釋出監，至96年4月20日假釋期滿，未經撤銷假釋，
    以已執行論。被告寅○○前因違反毒品危害防制條例案件，
    經法院分別判處有期徒刑10月、10月確定，入監執行後於92
    年8月7日獲准假釋出監，嗣經撤銷假釋，於93年9月15日執
    行完畢；又於93年間再違反毒品危害防制條例案件，經法院
    判處有期徒刑1年確定，於94年11月18日執行完畢；復於95
    年間因違反毒品危害防制條例案件，經法院判處有期徒刑1
    年確定，於96年4月6日執行完畢。被告申○○前於88年間因
    公共危險案件，經法院判處有期徒刑7月，並宣告緩刑3年確
    定，然於緩刑期間另因竊盜案件，經法院判處有期徒刑6月
    確定，上開緩刑因而撤銷，再於91年間因竊盜案件，經法院
    判處有期徒刑7月確定，因上開3 案件入監執行後，於92年9
    月22日獲准假釋出監，至93年1月12日假釋期滿，未經撤銷
    假釋，以已執行論，有臺灣高等法院被告前案紀錄表3份在
    卷可按，其3人受有期徒刑之執行完畢後，5年以內故意再犯
    有期徒刑以上刑之本罪，均為累犯，其所犯上開各罪均應依
    刑法第47條第1項規定加重其刑。另被告辰○○等3人所犯上
    開恐嚇取財、被告辰○○開槍射殺員警未○○部分，均已著
    手於犯罪行為之實行而不遂，為未遂犯，均應依刑法第25條
    第2項後段規定減輕其刑，並依法先加後減。爰審酌被告辰
    ○○所寄藏之上開槍彈，子彈數量達39顆，且殺傷力強，時
    間亦長達約7年，又持以犯罪，被告3人不思以正常途徑謀利
    ，而以上開手法向被害人丁○○恐嚇勒索金錢，造成丁○○
    惶恐不安，被告辰○○、申○○於遭員警圍捕之際，施用強
    暴手段圖免逮捕，嚴重影響社會治安，亦應嚴譴，員警未○○幸未受傷，3人分擔行為之輕重，暨其犯罪之動機、目的
    、手段、智識程度，及被告寅○○犯後坦承犯行，被告辰○○、申○○犯後坦承大部分犯行之態度等一切情狀，分別量
    處被告3人如主文所示之刑，並均定其應執行之刑，且諭知
    被告辰○○罰金部分易服勞役之折算標準，以示懲儆。公訴
    意旨認被告3人惡性重大，犯後態度不佳，毫無悔意等情狀
    ，具體對被告辰○○求處無期徒刑，被告申○○求處有期徒
    刑5年，被告寅○○求處有期徒刑3年，惟本院審酌上情，認
    檢察官之求刑尚嫌過重，附此敘明。扣案如附表所示之中國
    製NORINCO廠NP22型、口徑9mm制式半自動手槍1支（含彈匣2
    個，槍枝管制編號0000000000號）及直徑9mm之子彈11顆，
    均係屬違禁物，應依刑法第38條第1項第1款之規定宣告沒收
    。又被告辰○○等3人恐嚇取財時，由被告辰○○攜帶如附
    表編號一所示之違禁物制式手槍對被害人丁○○恐嚇，及被
    告辰○○槍擊員警未○○時，亦攜帶如附表所示之違禁物制
    式手槍及子彈，故並均於被告辰○○、寅○○、申○○共同
    恐嚇取財未遂之主文項下併予宣告沒收如附表編號一所示之
    物，亦於被告辰○○殺人未遂之主文項下併予宣告沒收如附
    表所示之物。至原扣得直徑9mm之子彈7顆，經送鑑驗試射，
    已失其違禁性，其他為被告辰○○所擊發之子彈共21顆，亦
    失違禁性，爰均不另宣告沒收。另扣案之乳膠手套2雙及T型
    扳手1支，分別為被告寅○○、申○○所有供本件犯罪所用
    之物，業據被告寅○○、申○○供述在卷（見本院卷第
    142頁），應依刑法第38條第1項第2款之規定宣告沒收。而
    另1雙未扣案之乳膠手套，並非違禁物，且未扣案，為免將
    來執行發生困難，故不予宣告沒收，亦附此說明。
四、公訴意旨另以：被告辰○○於上開時、地遭員警圍捕時，試
    圖突圍，對員警未○○開槍射擊（此部分已為有罪之認定）
    ，於四周參與圍捕員警見狀拔槍回擊時，被告辰○○仍持續
    朝四週員警壬○○、蘇珀沅、己○○、午○○、甲○○、戊○○、庚○○、癸○○、郭國雄、李孟穎、乙○○（起訴書
    誤載為吉文生）、巳○○、丑○○、樂玨牲、子○○、丙○○、辛○○等人射擊11發，至原填裝於上揭制式手槍彈匣內
    之子彈全數用罄，因認此部分被告辰○○亦涉犯刑法第271
    條第2項、第1項殺人未遂罪嫌。惟訊之被告辰○○堅詞否認
    有開槍射擊壬○○等員警之犯行，辯稱：伊沒有對著人開槍
    等語。經查，圍捕員警均未發現被告辰○○有持槍朝其射擊
    ，現場所有參與圍捕之車輛亦未遭槍擊等情，業據證人即員
    警壬○○、蘇珀沅、己○○、午○○、甲○○、戊○○、庚○○、癸○○、乙○○、巳○○、丑○○、樂玨牲、子○○
    、丙○○、辛○○等人於本院審理證述甚詳（見本院卷第
    299、301頁背面、302頁背面、303頁背面、304頁背面、305
    頁、306頁、307頁背面、本院卷第70頁、71頁、90頁、12
    3頁背面、124頁、125頁），是依員警之。倘被告辰○○曾
    持槍射擊未○○以外之其他員警，則何以其他員警均未發現
    有槍彈朝其方向射擊，用以掩蔽之車輛亦未遭槍擊？故被告
    辰○○辯稱未朝未○○以外之其他員警射擊等語，即堪採信
    。而員警郭國雄、李孟穎則遠離槍戰現場，亦有現場圖1份
    附卷可稽（見偵卷第37頁），是郭國雄、李孟穎2人自不可
    能遭被告辰○○槍擊。再證人壬○○、丙○○、丑○○於偵
    查中亦僅證述圍捕之情形，並未證述遭槍擊（見偵卷第77至
    79頁）。此外，復查無其他證據足認被告辰○○有上開犯行
    ，應認被告辰○○此部分犯罪嫌疑不足，惟公訴人認此部分
    與前開論罪科刑部分，有想像競合之裁判上一罪關係，爰不
    另為無罪之諭知。
據上論斷，應依刑事訴訟法第299條第1項前段，槍砲彈藥刀械管
制條例第7條第4項、第12條第4項，刑法第11條前段、第28條、
第321條第1項第3款、第346條第3項、第1項、第135條第1項、第
271條第2項、第1項、第55條、第51條第5款、第47條第1項、第
25條第2項後段、第42條第3項、第38條第1項第1款、第2款，刑
法施行法第1條之1，判決如主文。
本案經檢察官卯○○到庭執行職務。
中    華    民    國    97    年     5     月    28   日
                  刑事第十六庭  審判長法  官  林念祖
                                      法  官  周玉蘭
                                      法  官  楊文廣
上正本證明與原本無異。
如不服本判決，應於收受送達後10日內向本院提出上訴書狀（應
敘述具體理由並附繕本）。
上訴書狀如未敘述理由，應於上訴期間屆滿後20日內補提理由書
於本院。
                                      書記官  葉泰濃
中    華    民    國    97    年     5     月    28   日
附錄本件判決論罪科刑法條：
槍砲彈藥刀械管制條例第7條第4項：
未經許可，持有、寄藏或意圖販賣而陳列第一項所列槍砲、彈藥
者，處5年以上有期徒刑，併科新臺幣1000萬元以下罰金。
槍砲彈藥刀械管制條例第12條第4項：
未經許可，持有、寄藏或意圖販賣而陳列子彈者，處5年以下有
期徒刑，併科新台幣300萬元以下罰金。
刑法第321條第1項
犯竊盜罪而有左列情形之一者，處六月以上五年以下有期徒刑：
一、於夜間侵入住宅或有人居住之建築物、船艦，或隱匿其內而
    犯之者。
二、毀越門扇、牆垣或其他安全設備而犯之者。
三、攜帶兇器而犯之者。
四、結夥三人以上而犯之者。
五、乘火災、水災或其他災害之際而犯之者。
六、在車站、埠頭而犯之者。
刑法第271條：
殺人者，處死刑、無期徒刑或10年以上有期徒刑。
前項之未遂犯罰之。
預備犯第 1 項之罪者，處2年以下有期徒刑。
刑法第135條第1項：
對於公務員依法執行職務時，施強暴脅迫者，處3年以下有期徒
刑、拘役或3百元以下罰金。
第346條
意圖為自己或第三人不法之所有，以恐嚇使人將本人或第三人之
物交付者，處6月以上5年以下有期徒刑，得併科1千元以下罰金
。
以前項方法得財產上不法之利益，或使第三人得之者，亦同。
前二項之未遂犯罰之。
附表：
一、中國製NORINCO廠NP22型制式半自動手槍壹枝（含彈匣貳個
    ，槍枝管制編號0000000000號）。
二、子彈拾壹顆。


司法院資訊處製作；財團法人民間司法改革基金會備份。
